【裁判字號】    96,訴,53
【裁判日期】    970430
【裁判案由】    侵權行為損害賠償
【裁判全文】
臺灣高等法院民事判決                    96年度訴字第53號
原      告  甲○○
法定代理人  乙○○
被      告  丙○○
                        樓
訴訟代理人  王耀星律師
上列當事人間因請求侵權行為損害賠償事件，經本院刑事庭裁定
移送（96年度交附民字第16號），本院於民國97年4月16日言詞
辯論終結，判決如下：
    主  文
原告之訴駁回。
訴訟費用由原告負擔。
    事實及理由
一、本件原告原以其法定代理人乙○○名義提起本件訴訟，經闡
    明後，始更正原告為甲○○，核乙○○既係甲○○法定代理
    人，而甲○○又意識不清，呈植物人狀態，是乙○○顯係為
    甲○○起訴之意思提起本件訴訟，其於更正後，已經被告無
    異議為言詞辯論，是應認本件原告為甲○○。
二、按訴之變更或追加，非經他造同意，不得為之。但擴張或減
    縮應受判決事項之聲明者，不在此限，此觀民事訴訟法第44
    6條第1項及第255條第1項第3款規定自明。查原告原起訴聲
    明係請求被告給付新台幣（下同）0000000元及自起訴狀繕
    本送達之翌日起至清償日止，按年利率百分之五計算之利息
    。嗣於本院審理中變更訴之聲明為請求被告給付4,531,176
    元，核屬減縮應受判決事項之聲明，揆諸上揭規定，核無不
    合，應予准許。
三、原告甲○○起訴主張：被告於民國93年1月21日凌晨3時許，
    駕駛重陽交通有限公司所有車牌號碼913-LD號營業用小客車
    ，沿臺北縣土城市○○路往臺北縣板橋市方向行駛，適伊騎
    乘車牌號碼FEI-271號重型機車沿臺北縣土城市○○路往土
    城市○○路方向行駛，於行經臺北縣土城市○○路83號前時
    ，伊所騎乘之機車擦撞被告所駕駛之營業用小客車左後保險
    桿，致人車倒地，伊因而受有頭部外傷合併左大腦顳葉挫傷
    性出血、左側額、頂、顳葉部急性硬腦膜下腔血腫、蜘蛛網
    膜下腔出血、右尺骨及橈骨骨折、肝臟、下頷部、左頂部頭
    皮、右上眼瞼、右下唇撕裂傷、右肺挫傷合併氣胸、右腕骨
    骨折及脫臼等傷害，現呈植物人狀態。被告因過失致伊身受
    重傷，爰依民法第184條第1項前段、第193條、第213條規定
    ，求為命被告賠償4,531,176元之判決。
四、被告則以：原告提起本件訴訟已經過二年，請求權已罹於時
    效而消滅。又依本院96年度交上訴字第7號刑事判決事實欄
    之記載，原告明知服用酒類致不能安全駕駛時，即不得駕駛
    動力交通工具，其血液酒精濃度為每公升0.91毫克，仍騎乘
    重型機車，越過分向線衝撞對向車道營業小客車左後保險桿
    ，致人車倒地，因而受重傷，本件車禍之發生係因原告酒後
    駕車所導致，非營業小客車駕駛所造成，且其情況亦非營業
    小客車駕駛所能注意。依警方所繪肇事現場圖，兩車是正面
    擦撞，機車再怎麼撞也不可能追撞到肇事小客車之後保險桿
    正後方之方向，而警方所採集之切片卻是伊計程車後保險桿
    正後方車牌下方的位置割下來的；且將板橋地檢署94年核退
    偵字第544號偵查卷第102頁所附監視器拍得肇事車輛照片與
    第108頁筆錄時伊計程車照片加以比對，肇事車輛與伊計程
    車的車頂燈座、後車燈及後旅行廂車蓋之形狀不同、保險桿
    之顏色亦不相同。現場留有血跡之白黃線間台電人孔蓋，離
    證人許漢碧住所有55公尺以上，在下雨之深夜，證人本身又
    近視，各樓層均有雨遮及在濃密的樹木遮擋下，其不應看到
    肇事現場及看清肇事車輛之車號。另依乙○○於96年3月5日
    到庭之供述，其當時向警方反應肇事車非伊車，但警方未予
    置理，且其只要求保險給付，並未指伊計程車肇事等語，資
    為抗辯。
五、次按因侵權行為所生之損害賠償請求權，自請求權人知有損
    害及賠償義務人時起，二年間不行使而消滅，此觀民法第19
    7條第1項前段規定自明。又關於侵權行為損害賠償請求權之
    消滅時效，應以請求權人實際知悉損害及賠償義務人時起算
    ，非以知悉賠償義務人因侵權行為所構成之犯罪行為經檢察
    官起訴，或法院判決有罪為準，最高法院72年台上字第738
    號判例參照。查原告主張其因本件車禍受傷而成植物人，陷
    於無意識當中之事實，為被告所不爭執，並經調閱臺灣板橋
    地方法院檢察署（板橋地檢署）94年度核退偵字第544號被
    告涉犯業務過失傷害等罪歷審卷查明屬實，堪信為真實。先
    不論被告究否真與原告於上揭實地發生車禍，原告因心神喪
    失於93年11月18日經臺灣板橋地方法院（下稱板橋地院）裁
    定宣告禁治產，並指定其父母乙○○、鄭水趛為其監護人，
    是為其法定代理人有板橋地院93年度禁字第232號民事裁定
    附卷可稽。則原告於發生車禍時雖因陷於無意識，而不知有
    本件侵害行為，然於其宣告禁治產後，其法定代理人早已知
    有本件侵害行為。而其法定代理人乙○○亦於93年11月16日
    即知悉侵權行為人即賠償義務人為被告，並向警方表示對被
    告提出業務過失傷害告訴，已據本件調閱上開刑事卷（於板
    橋地檢署94年度核退偵字第544號偵查卷第46至47頁）查核
    甚明，是自93年11月18日起，原告即得對被告行使侵權行為
    損害賠償請求權，其不為，拖延至96年3月6日始提起本件附
    帶民事訴訟，顯已逾2年，被告並為時效抗辯，揆諸前揭規
    定，原告對被告之損害賠償請求權，即已罹於時效而消滅。
六、從而，原告基於侵權行為之損害賠償請求權，請求被告賠償
    原告4,531,176元，為無理由，應予駁回。
七、結論：本件原告之訴，為無理由，依民事訴訟法第78條，判
    決如主文。
中    華    民    國    97    年    4     月    30    日
                    民事第十四庭
                        審判長法  官  張  蘭
                              法  官  鄭純惠
                              法  官  袁靜文
正本係照原本作成。
如不服本判決，應於收受送達後20日內向本院提出上訴書狀，其
未表明上訴理由者，應於提出上訴後20日內向本院補提理由書狀
（均須按他造當事人之人數附繕本）上訴時應提出委任律師或具
有律師資格之人之委任狀；委任有律師資格者，另應附具律師資
格證書及釋明委任人與受任人有民事訴訟法第466條之1第1項但
書或第2項（詳附註）所定關係之釋明文書影本。
中    華    民    國    97    年    4     月    30    日
                              書記官  明祖星
附註：
民事訴訟法第466條之1（第1項、第2項）：
對於第二審判決上訴，上訴人應委任律師為訴訟代理人。但上訴
人或其他法定代理人具有律師資格者，不在此限。
上訴人之配偶、三親等內之血親、二親等內之姻親，或上訴人為
法人、中央或地方機關時，其所屬專任人員具有律師資格並經法
院認為適當者，亦得為第三審訴訟代理人。


司法院資訊處製作；財團法人民間司法改革基金會備份。
